臺灣高等法院臺南分院刑事裁定
110年度毒抗字第69號
抗  告  人
即  被  告  謝宗儒




上列抗告人因聲請觀察勒戒案件，不服臺灣臺南地方法院中華民
國110年1月11日裁定（110年度毒聲字第15號），提起抗告，本
院裁定如下：
    主  文
抗告駁回。
    理  由
一、抗告意旨略以：抗告人即被告謝宗儒經檢驗結果呈甲基安非
    他命陽性反應，但無積極證據證明抗告人有長期吸食安非他
    命習慣之惡習，抗告人對檢察官聲請，經原審裁定送觀察勒
    戒，實有不服，本案應查明抗告人是否有必要裁定送觀察勒
    戒，不應檢驗結果有一次陽性反應，就裁定勒戒，應審酌抗
    告人是否有毒癮、吸食習慣，方得為適當之裁定等語。
二、按甲基安非他命為毒品危害防制條例第2條第2項第2款所規
    定之第二級毒品。又犯毒品危害防制條例第10條之罪者，檢
    察官應聲請法院裁定，令被告入勒戒處所觀察、勒戒，其期
    間不得逾2月，同條例第20條第1項定有明文。上開規定之目
    的，在於輔弼刑罰之教化及矯正功能，使施用毒品而初受執
    行觀察、勒戒後經認無繼續施用毒品之傾向者，或有繼續施
    用毒品之傾向而經施以強制戒治、交付保護管束期滿者，俱
    有免受刑事追訴及免除刑罰之自新機會。且本條例認施用毒
    品者具「病患性犯人」之特質，除降低施用毒品罪之法定刑
    外，並採以觀察、勒戒方式戒除其身癮及以強制戒治方式戒
    除其心癮之措施，以期達治療之目的，此觀毒品危害防制條
    例第20條立法理由即明，則凡初犯或3年後再犯施用毒品者
    ，應先施以觀察、勒戒，以確定是否戒斷其施用毒品之毒癮
    ，不得藉詞免除。
三、經查：
  ㈠抗告人即被告謝宗儒基於施用第二級毒品甲基安非他命之犯
    意，於民國109年10月10日4時許，在臺南市○○區○○路0段000
    巷0弄0號住處內，以將甲基安非他命置入毒品吸食器內燒烤
    吸食煙霧之方式，施用第二級毒品甲基安非他命1次。嗣經
    警徵得其同意後，於同年月13日23時15分許，在臺南市政府
    警察局第三分局海南派出所内，採集其尿液送驗，檢驗結果
    呈甲基安非他命及安非他命陽性反應，始悉上情，業經抗告
    人坦承不諱，且抗告人之尿液經檢驗確呈毒品安非他命、甲
    基安非他命陽性反應，此有採尿同意書、臺南市政府警察局
    第三分局偵辦涉嫌毒品案送驗尿液及年籍對照表（檢體編號
    ：0000-000號）、臺南市政府衛生局濫用藥物尿液檢體監管
    紀錄表（編號：0000-000號）、檢驗結果報告（檢體名稱：
    0000-000號）各1份在卷可稽，抗告人確有施用第二級毒品
    甲基安非他命之犯行，應堪認定。
  ㈡又抗告人前因施用毒品案件，經依臺灣臺南地方法院裁定送
    觀察、勒戒後，因無繼續施用毒品之傾向，於101年5月23日
    釋放，由臺灣臺南地方檢察署檢察官以101年度毒偵字第663
    號為不起訴處分確定，於近3年內，未曾因違反毒品危害防
    制條例案件，經法院裁定令入勒戒、戒治處所施以觀察、勒
    戒或強制戒治，此亦有臺灣高等法院被告前案紀錄表1份在
    卷可佐（見本院卷第13至14、17頁）。從而原審以抗告人有
    上揭施用毒品犯行，裁定送勒戒處所觀察、勒戒，認事用法
    ，並無不合。
四、綜上所述，抗告人既有施用第二級毒品之事實，且其前經觀
    察、勒戒執行完畢釋放後，3年後再為本件施用第二級毒品
    之犯行，揆之上開說明，自應依毒品危害防制條例第20條第
    3項、第1項之規定，施以觀察、勒戒，以確定是否戒斷毒癮
    。原審認抗告人施用第二級毒品犯行明確，依毒品危害防制
    條例第20條第3項、第1項、觀察勒戒處分執行條例第3條第1
    項之規定，裁定將抗告人送勒戒處所觀察、勒戒，於法並無
    不合。抗告人以應先審酌其是否有毒癮、吸食習慣，方得為
    適當之裁定為由，提起本件抗告，指摘原裁定不當，並請求
    撤銷原裁定，惟只要確有施用毒品之犯行，法院即得依檢察
    官之聲請，裁定將被告送勒戒處所觀察、勒戒，而無須先確
    定被告是否有毒癮或吸食習慣，方得為送觀察、勒戒之裁定
    ，是抗告人本件抗告主張，核無理由，應予駁回。
五、據上論結，應依刑事訴訟法第412條，裁定如主文。
中　　華　　民　　國　　110 　年　　1 　　月　　29　　日
                  刑事第二庭    審判長法　官  陳顯榮 
                                      法　官  黃裕堯
                                      法　官  陳弘能
以上正本證明與原本無異。
不得再抗告。
　　　　　　　　　　　　　　　　　　　書記官  許雅華
中　　華　　民　　國　　110 　年　　1 　　月　　29　　日